【裁判字號】    88,簡上,135
【裁判日期】    890426
【裁判案由】    給付會款
【裁判全文】
台灣彰化地方法院民事判決  八十八年度簡上字第一三五號
    上  訴  人  乙○○
    訴訟代理人  吳天富律師
    複代理人    黃文欽
    被上訴人    甲○○
右當事人間請求給付會款事件，上訴人對於中華民國八十八年八月二十七日本院北斗
簡易庭第一審判決（八十八年度斗簡字第一五二號）提起上訴，本院判決如左：
    主      文
上訴駁回。
第二審訴訟費用由上訴人負擔。
    事      實
甲、上訴人方面：
一、聲明：求為判決（一）原判決廢棄。（二）被上訴人應給付上訴人新臺幣（下同
    ）一十萬元，及自八十五年六月二十一日起至清償日止，按週年利率百分之六計
    算之利息。（三）第一、二審訴訟費用由被上訴人負擔。
二、陳述：除與原審判決記載相同者，予以引用外，補稱：
（一）原判決採用上訴人之夫徐清源於民國八十七年五月二十七日在彰化縣北斗鎮調
      解委員會與被上訴人調解成立之內容為依據，認上訴人尚非癡愚，豈有不於調
      解時主張抵銷，被上訴人所積欠伊會款之理，認上訴人之主張為無理由，駁回
      其反訴云云。惟按上訴人與其夫徐清源為夫妻，感情不睦，確無授權或委任徐
      清源參與調解，該調解書內上訴人亦無簽名表示同意調解內容，上訴人並不知
      悉有該項調解之情事，足證該項調解書對於上訴人而言，並不生任何效力，則
      原判決之認事用法，殊有違誤。
（二）上訴人參加被上訴人所邀集之互助會一會，共三十一會，每會二萬元，上訴人
      於八十四年十一月份以利息五千二百元標得會款四十九萬零八百元，亦為被上
      訴人所不爭之事實，被上訴人除支付現金三十七萬元暨扣除上訴人舅父黃兆集
      積欠被上訴人二萬零八百元外，被上訴人尚欠十萬元，未交付上訴人，上揭情
      事，除有被上訴人所交付發票人洪志明以北斗鎮農會為付款人，面額一十萬元
      支票外，另有黃兆集資為佐證，在在證明被上訴人確有積欠上訴人十萬元會款
      未償。
（三）系爭調解會內容上訴人並不清楚，只是拿紙條要她簽名，而在不知詳情之狀況
      下就簽了，此並不代表會款糾紛之簽名。又系爭支票原本已遺失了。
三、證據：除引用原審提出之證據為證外，並聲請訊問證人黃兆集。
乙、被上訴人方面：
一、聲明：求為判決如主文所示。
二、陳述：除與原審判決記載相同者，予以引用外，補稱：
    否認上訴人之陳述，兩造曾在原審之前即對過帳，並由上訴人簽字過，上訴人夫
    妻共參加被上訴人三個互助會，並於標會後不按時繳會款。且上訴人稱系爭支票
    原本已遺失，足見其陳述不實。
三、證據：除引用原審提出之證據為證外，並提出對帳單影本一份為證。
    理    由
一、本件上訴人起訴主張：其參加被上訴人所邀集，自八十四年二月二十五日起共三
    十一會，每會每月二萬元，於每月二十五日競標之互助會一會，於八十四年十一
    月份以利息五千二百元標得會款四十九萬零八百元，被上訴人僅支付現金三十七
    萬元，扣除伊舅父黃兆集欠被上訴人六合彩賭金二萬零八百元，餘款十萬元則交
    付發票人洪志明、發票日期八十五年六月五日、票號0000000號、付款人
    北斗鎮農會之同額支票一紙，詎該支票經提示不獲付款等情，本於互助會之法律
    關係，請求被上訴人給付會款十萬元，並自八十五年六月二十一日起至清償日止
    加給法定年息百分之六之利息。被上訴人則以上訴人所標得之會款已全數給付，
    並無積欠，至該支票係被上訴人長子洪志明借其表弟使用，其表弟再持向上訴人
    借款，嗣該表弟已償還借款取回支票等語置辯。
二、按當事人主張有利於己之事實者，就其事實有舉證責任，此民事訴訟法第二百七
    十七條定有明文。經查：上訴人主張被上訴人積欠前揭會款十萬元之事實，業據
    被上訴人所否認。且兩造前於八十七年五月二十七日在彰化縣北斗鎮調解委員會
    調解成立，上訴人（由徐清源代理）已承認標得會款後，積欠被上訴人會款二十
    九萬九千元未還等情，業經原審及本院調閱八十七年度核字第三二一八號民事卷
    查明無異，參以上訴人並無法提出上開支票原本，並於原審陳稱「支票十萬元一
    紙已由洪志明取回，我先生告訴洪志明要拿錢來清償，我先生將支票一紙交給洪
    志明，洪志明並未清償」等語（見原審卷二八頁），於本院則陳稱系爭支票已遺
    失等語，前後之陳述並不相同，再上訴人聲請訊問之證人黃兆集，於本院證稱：
    沒有上訴人自被上訴人處標得之會款中扣除伊欠被上訴人六合彩賭金二萬零八百
    元一事等語，再觀該支票發票日係八十五年六月五日，提示日期為八十五年六月
    二十一日，此有支票及退票理由單可稽，與上訴人主張標得會款日期八十四年十
    一月二十五日，相距已有半年之久，二者是否有關聯亦有疑異；上訴人又陳稱標
    得會款後，均按期給付死會會款至會期結束云云，茍被上訴人十萬元會款未償，
    上訴人豈有不主張抵銷會款之理，益證上訴人之主張難以採取，此外，上訴人又
    未能提出任何證據證明兩造間確有上開情事存在，從而上訴人之主張，即不足採
    。
三、綜上所述，上訴人既無法證明被上訴人積欠伊十萬元之會款，故其依據互助會之
    法律關係請求被上訴人給付十萬元，並加給利息，自無理由，不應准許。原審為
    上訴人敗訴之判決，於法並無不合。上訴意旨指摘原判決不當，求予廢棄改判，
    為無理由，應予駁回其上訴。
據上論結：本件上訴為無理由，依民事訴訟法第四百三十六條之一第三項、第四百四
十九條第一項、第七十八條，判決如主文。
中      華      民      國    八十九    年      四      月    二十六    日
                              台灣彰化地方法院民事第二庭
~B審判長法官  羅培昌
~B法      官  何志通
~B法      官  李水源
右為正本係照原本作成
不得上訴。
~B法院書記官  黃義明
中      華      民      國    八十九    年      四      月    二十七    日


司法院資訊處製作；財團法人民間司法改革基金會備份。
